【裁判字號】    99,訴,456
【裁判日期】    990609
【裁判案由】    違反毒品危害防制條例
【裁判全文】
臺灣屏東地方法院刑事判決               99年度訴字第456號
公  訴  人  臺灣屏東地方法院檢察署檢察官
被      告  甲○○
上列被告因違反毒品危害防制條例案件，經檢察官提起公訴（99
年度毒偵字第311 號），被告於本院準備程序就被訴事實為有罪
之陳述，經合議庭裁定由受命法官獨任進行簡式審判程序，並判
決如下：
    主  文
甲○○施用第一級毒品，累犯，處有期徒刑壹年貳月。
    事  實
一、甲○○前因施用毒品案件，經本院以91年度毒聲字第1146號
    裁定送觀察、勒戒後，認有繼續施用毒品之傾向，復經本院
    以92年度毒聲字第336 號裁定令入戒治處所施以強制戒治，
    於民國93年11月1 日執行完畢釋放，並由臺灣屏東地方法院
    檢察署檢察官以93年度戒毒偵字第127 號為不起訴處分確定
    。又因施用第一級、第二級毒品案件，經本院以96年度訴字
    第171 號判決分別處有期徒刑1 年2 月、1 年，定應執行刑
    為有期徒刑2 年確定，嗣經減刑二分之一後定應執行刑為有
    期徒刑1 年確定，於97年5 月4 日執行完畢。詎仍未戒絕毒
    癮，明知海洛因、甲基安非他命業經行政院公告列為毒品危
    害防制條例第2 條第2 項第1 款、第2 款之第一級、第二級
    毒品，不得施用、持有，竟基於同時施用第一級毒品海洛因
    及第二級毒品甲基安非他命之犯意，於99年1 月4 日22時許
    ，在其屏東縣恆春鎮○○里○○路52之15號住處內，以將海
    洛因及甲基安非他命混合摻水稀釋後置入針筒注射之方式，
    同時施用海洛因及甲基安非他命1 次。嗣於99年1 月5 日12
    時許，甲○○在屏東縣恆春鎮○○路信義巷4 弄6 號前因另
    案通緝為警查獲，經警為其採尿送驗，檢出第一級、第二級
    毒品陽性反應，始悉上情。
二、案經屏東縣政府警察局恆春分局報告臺灣屏東地方法院檢察
    署檢察官偵查起訴。
    理  由
一、按簡式審判程式之證據調查，不受刑事訴訟法第159 條第1
    項所定：「被告以外之人於審判外之言詞或書面陳述，不得
    作為證據。」之限制，此見同法第273 條之2 規定甚明。是
    本判決下列所引用之被告以外之人於審判外所為之陳述，依
    前揭法律規定，均得作為證據，先予敘明。
二、(一)上開犯罪事實，業據被告甲○○坦承不諱，而被告為警查
      獲後所排放之尿液經採樣送驗，以酵素免疫分析法初步檢
      驗及氣相層析質譜儀法確認檢驗結果，於鴉片類及安非他
      命類均呈陽性反應一事，有屏東縣政府警察局恆春分局辦
      理毒品尿液送檢受檢人真實姓名代號對照表及臺灣檢驗科
      技股份有限公司99年2 月2 日出具之濫用藥物尿液檢驗報
      告各1 紙附卷足稽（見警卷第10、11頁），俱徵被告前揭
      不利於己之自白與事實相符。
    (二)按施用第一、二級毒品為犯罪行為，毒品危害防制條例第
      10條定有處罰明文。故施用第一、二級毒品者，依前揭規
      定本應科以刑罰。惟基於刑事政策，對合於一定條件之施
      用者，則依同條例第20條、第23條之規定，施以觀察、勒
      戒及強制戒治之保安處分。又毒品危害防制條例於92年7
      月9 日修正公佈，自93年1 月9 日施行，其中第20條、第
      23條將施用毒品之刑事處遇程式，區分為「初犯」及「5
      年內再犯」、「5 年後再犯」。依其立法理由之說明：「
      初犯」，經觀察、勒戒或強制戒治後，應為不起訴處分或
      不付審理之裁定；經觀察、勒戒或強制戒治執行完畢釋放
      後，「5 年內再犯」者，因其再犯率甚高，原實施之觀察
      、勒戒及強制戒治既已無法收其實效，爰依法追訴或裁定
      交付審理。至於經觀察、勒戒或強制戒治執行完畢釋放後
      ，「5 年後再犯」者，前所實施之觀察、勒戒或強制戒治
      已足以遮斷其施用毒品之毒癮，為期自新及協助其斷除毒
      癮，仍適用「初犯」規定，先經觀察、勒戒或強制戒治之
      程式。從而依修正後之規定，僅限於「初犯」及「5 年後
      再犯」2 種情形，始應先經觀察、勒戒或強制戒治程式。
      倘被告於5 年內已再犯，經依法追訴處罰，縱其第3 次（
      或第3 次以上）再度施用毒品之時間，在初犯經觀察、勒
      戒或強制戒治執行完畢釋放5 年以後，已不合於「5 年後
      再犯」之規定，且因已於「5 年內再犯」，顯見其再犯率
      甚高，原實施觀察、勒戒或強制戒治，已無法收其實效，
      即應依該條例第10條處罰（最高法院97年9 月9 日97年度
      第5 次刑事庭會議決議參照）。本案被告於91年間因施用
      毒品案件，經本院裁定送觀察、勒戒，認有繼續施用毒品
      之傾向，復經本院裁定令入戒治處所施以強制戒治，於93
      年11月1 日執行完畢釋放，並由臺灣屏東地方法院檢察署
      檢察官以93年度戒毒偵字第127 號為不起訴處分確定後，
      又因施用第一級、第二級毒品案件，經本院以96年度訴字
      第171 號判決分別處有期徒刑1 年2 月、1 年，定應執行
      刑為有期徒刑2 年確定等情，有臺灣高等法院被告前案紀
      錄表在卷可稽，則被告前因犯施用毒品罪，經強制戒治執
      行完畢釋放後，5 年內既已再犯施用毒品罪，並經依法追
      訴處罰，縱本次施用毒品之時間，係在前次施用毒品經強
      制戒治執行完畢釋放5 年以後，仍與「5 年後再犯」有別
      ，而無毒品危害防制條例第20條第3 項之適用，自應依法
      追訴審判。
    (三)綜上所述，本案事證明確，被告施用第一級、第二級毒品
      之犯行洵堪認定，應予依法論科。
三、按海洛因及甲基安非他命分屬毒品危害防制條例第2 條第2
    項第1 款、第2 款規定之第一級及第二級毒品。又海洛因多
    以鹽酸鹽存在，為白色粉末，可溶於水，甲基安非他命多為
    硫酸鹽或鹽酸鹽，亦可溶於水，為白色、略帶苦味之似冰糖
    狀結晶；而依藥理作用分類，海洛因係中樞神經抑制劑，安
    非他命類毒品係中樞神經興奮劑，二者藥理作用機轉不同，
    惟毒品施用者可視其習性，混用任何毒品，在國外把抑制作
    用之海洛因和興奮作用之古柯鹼混合施用，即通稱為「快速
    球（SPEED BALL）」，卷附行政院衛生署管制藥品管理局93
    年12月22日管宣字第0930012251號函、法務部調查局調科壹
    字第09262613310 號函亦採相同見解。核被告所為，係犯毒
    品危害防制條例第10條第1 項之施用第一級毒品罪及同條第
    2 項之施用第二級毒品罪。被告施用海洛因、甲基安非他命
    前後持有第一級、第二級毒品之低度行為，分別為其施用之
    高度行為所吸收，均不另論罪。被告供稱係將海洛因及甲基
    安非他命一起摻水稀釋，再以針筒注射之方式，同時施用海
    洛因及甲基安非他命，揆諸前揭說明，並無不值採信之處，
    復乏其他證據足認被告係以不同方法分別施用第一級毒品海
    洛因及第二級毒品甲基安非他命，依「罪證有疑，利於被告
    」之原則，應認其係以一行為同時施用第一級、第二級毒品
    ，為想像競合犯，故依刑法第55條規定，從一重以施用第一
    級毒品罪處斷；公訴意旨指稱被告係於99年1 月5 日13時40
    分經警採尿時回溯120 小時內某時，在不詳處所另行起意施
    用第二級毒品甲基安非他命，被告上開施用第一級毒品及施
    用第二級毒品2 罪應分論併罰云云，尚有未合。被告有如犯
    罪事實項下所載之前科紀錄，有臺灣高等法院被告前案紀錄
    表1 份附卷可稽，其於徒刑執行完畢後5 年內，故意再犯本
    案有期徒刑以上之罪，為累犯，應依刑法第47條第1 項規定
    ，加重其刑。爰審酌被告前因施用毒品案件，經送觀察、勒
    戒、強制戒治並經判刑確定執行完畢，仍不知戒絕，又觸犯
    本件犯行，顯示其定力不足、意志不堅、易受外界誘惑，惟
    犯後坦承犯行，態度良好，併其之生活狀況、智識程度等一
    切情狀，量處如主文所示之刑。
據上論斷，應依刑事訴訟法第273 條之1 第1 項、第299 條第1
項前段，毒品危害防制條例第10條第1 項、第2 項，刑法第11條
前段、第55條、第47條第1 項，判決如主文。
本案經檢察官潘國威到庭執行職務。
中    華    民    國    99    年    6     月    9     日
                  刑事第三庭   法  官  李珮妤
以上正本證明與原本無異。
如不服本判決應於收受判決後10日內向本院提出上訴書狀，並應
敘述具體理由；其未敘述上訴理由者，應於上訴期間屆滿後20日
內向本院補提理由書（均須按他造當事人之人數附繕本）「切勿
逕送上級法院」。
中    華    民    國    99    年    6     月    9     日
                               書記官  劉淑蓉
附錄本案論罪科刑法條：
毒品危害防制條例第10條
施用第一級毒品者，處6 月以上5 年以下有期徒刑。
施用第二級毒品者，處3 年以下有期徒刑。

司法院資訊處製作；財團法人民間司法改革基金會備份。
